臺灣高等法院刑事判決
111年度上易字第156號
上  訴  人  
即  被  告  廖佩芸






上列上訴人即被告因詐欺等案件，不服臺灣宜蘭地方法院110年
度易字第256號，中華民國110年12月16日第一審判決（起訴案號
：臺灣宜蘭地方檢察署110年度偵緝字第97號），提起上訴，本
院判決如下：
    主  文
原判決撤銷。
廖佩芸犯詐欺得利罪，處有期徒刑貳月，如易科罰金，以新臺幣
壹仟元折算壹日。
    事  實
一、廖佩芸基於意圖為自己不法所有之竊盜及詐欺得利犯意，於
    民國108年11月22日17時30分許，在宜蘭縣○○市○○路0號之寶
    雅國際股份有限公司（下稱「寶雅公司」）宜蘭站前店內，
    趁店員及保安專員簡信慧不注意之際，徒手自商品貨架上竊
    取如附表所示共計新臺幣（下同）2690元之商品，並將價值
    259元之瑪榭網織圓領發熱衣與價值89元（依發票資料顯示
    之實際售價）之深紫女圓領刷毛衣對調後，持價格較低之深
    紫女圓領刷毛衣包裝結帳，致不知情之店員陷於錯誤而結帳
    ，廖佩芸因此免除支付商品差額170元之義務，而詐得財產
    上之不法利益。嗣因該店店員盤點商品時察覺有異，經調閱
    店內監視器畫面後，查悉上情而報警處理。
二、案經寶雅公司委由簡信慧訴由宜蘭縣政府警察局宜蘭分局報
    告臺灣宜蘭地方檢察署檢察官偵查起訴。
    理  由
壹、證據能力部分：
    按被告以外之人於審判外之陳述，雖不符刑事訴訟法第159
    條之1至第159條之4之規定，而經當事人於審判程序同意作
    為證據，法院審酌該言詞陳述或書面陳述作成時之情況，認
    為適當者，亦得為證據。又當事人、代理人或辯護人於法院
    調查證據時，知有第159條第1項不得為證據之情形，而未於
    言詞辯論終結前聲明異議者，視為有前項之同意，同法第15
    9條之5亦有明定。查檢察官、上訴人即被告廖佩芸（下稱「
    被告」）就本判決下列所引被告以外之人於審判外陳述之證
    據能力均未爭執（見本院卷第69至70頁、第103頁、第169頁
    ），且迄言詞辯論終結時，均未對該等證據之證據能力聲明
    異議，本院審酌各該供述證據作成時，核無違法取證或其他
    瑕疵，認為以之作為本案之證據屬適當，自有證據能力。其
    餘資以認定被告犯罪事實之非供述證據，均查無違反法定程
    序取得之情形，依刑事訴訟法第158條之4反面規定，亦具證
    據能力。　　
貳、實體部分：
一、前揭犯罪事實，業據被告於原審及本院審理時均坦承不諱在
    卷（見原審卷第226至227頁、第240頁、本院卷第170至171
    頁），核與證人簡信慧於警詢、偵訊時之證述（見警蘭偵字
    第1090032200號卷第7至9頁、偵緝卷第28頁正反面）相符，
    並有商品目錄表、售價表（見同上警卷第11至14頁）及現場
    監視器畫面翻拍照片（見同上警卷第15至18頁）等證據資料
    在卷可佐認，足認被告前揭任意性自白確與事實相符，堪以
    採認。本件事證明確，被告犯行洵堪認定，應依法論科。
二、論罪及是否減輕其刑之說明：
　㈠核被告就竊取如附表所示之物部分，係犯刑法第320條第1項
    之竊盜罪；就前揭將價值259元之瑪榭網織圓領發熱衣與價
    值89元之深紫女圓領刷毛衣對調後，持價格較低之深紫女圓
    領刷毛衣包裝結帳，致不知情之寶雅公司宜蘭站前店店員陷
    於錯誤而結帳，因此免除支付商品差額170元之義務，而詐
    得財產上不法利益之部分，係犯刑法第339條第2項、第1項
    之詐欺得利罪。被告以一行為同時觸犯上開竊盜罪及詐欺得
    利罪，係一行為觸犯二罪名之想像競合犯，應依刑法第55條
    前段規定，從一重之詐欺得利罪處斷。
  ㈡本件無刑法第19條減輕其刑之適用
　  被告雖辯稱其罹患精神疾病，持續接受醫院治療，本案係在
    其服藥後，神智不清時所犯，有刑法第19條減輕其刑規定之
    適用云云。惟依前揭現場監視器畫面翻拍照片（見同上警卷
    第15至18頁）及本院勘驗現場監視器畫面結果（見本院卷第
    71至73頁）所示，顯示被告在本件竊盜及詐欺犯行時，不僅
    能自商品貨架正常搜尋、挑選而竊取如附表所示之11件商品
    ，更能將前揭價值259元之瑪榭網織圓領發熱衣與價值89元
    之深紫女圓領刷毛衣對調後，持價格較低之深紫女圓領刷毛
    衣包裝至櫃台結帳，使不知情之店員陷於錯誤而為其結帳，
    且被告於前揭竊盜及詐欺過程中，不僅先後二次進入該店面
    ，尚能使用手機與他人通話，此均係相當精細，需具正常精
    神意識、理解及判斷能力者始能完成之動作，顯見被告當時
    精神狀態及認知能力均屬正常，並無其所指因服用藥物致神
    智不清，辨識其行為違法或依其辨識而行為之能力減低之情
    形，自無從依刑法第19條第1項或第2項規定，免除刑事責任
    或減輕其刑；被告主張其本案所為，應適用刑法第19條規定
    減輕其刑，尚屬無據。
三、撤銷改判及量刑、沒收之理由說明：
　㈠原審認被告竊盜、詐欺得利之犯行，事證明確，而予論罪科
    刑，固非無見。惟查被告前因販賣、轉讓及施用毒品等案件
    ，經法院分別判決罪刑確定後，由本院以101年度聲字第163
    6號裁定應執行有期徒刑7年9月確定，於104年5月7日縮短刑
    期假釋出監並付保護管束，嗣於106年8月18日假釋期滿未經
    撤銷，視為已執行完畢，有本院被告前案紀錄表在卷可稽（
    見本院卷第129至143頁），其於徒刑執行完畢後，5年以內
    故意再犯本案有期徒刑以上之罪，固為累犯，然其前案與本
    案所犯之罪質不同，且前案與本案之行為時間相距數年，尚
    難認其有特別之惡性或對於刑罰之反應力顯然薄弱而無法收
    矯治之效，參酌司法院釋字第775號解釋意旨，不予加重其
    法定最低本刑。原審未察，遽依刑法第47條第1項規定加重
    其刑，自有未合；被告上訴意旨指稱本案應適用刑法第19條
    規定減輕其刑，雖無理由，惟原判決既有上開違誤可議之處
    ，仍屬無可維持，應由本院撤銷改判。
　㈡爰以行為人之責任為基礎，審酌被告意圖為自己不法所有，
    竊取他人財物及詐欺得利之犯罪動機、目的、手段、所造成
    之損害及所獲不法利益，暨其除有前揭構成累犯之部分外，
    另曾犯竊盜罪經判處罪刑在案之前科紀錄（見本院卷第129
    至142頁所附本院被告前案紀錄表），素行非佳，犯後於原
    審及本院審理時尚能坦承犯行，態度尚可，並已與被害人寶
    雅公司成立和解，賠償被害人2萬元（見原審卷第243頁所附
    「和解書」）等一切情狀，量處如主文第2項所示之刑，並
    諭知易科罰金之折算標準，以示懲儆。又被告雖請求宣告緩
    刑，惟其前因故意犯罪受有期徒刑之宣告，於106年8月18日
    執行完畢，已如前述，不符得宣告緩刑之要件，自無從為緩
    刑之宣告，附此敘明。
  ㈢又按犯罪所得，屬於犯罪行為人者，沒收之；宣告前2條之沒
    收或追徵，有過苛之虞、欠缺刑法上之重要性、犯罪所得價
    值低微，或為維持受宣告人生活條件之必要者，得不宣告或
    酌減之，刑法第38條之1第1項前段、第38條之2第2項定有明
    文。查如附表所示之商品（價值共計2690元）及被告因本件
    詐欺得利犯行所免除支付商品差額170元之不法利益，固均
    屬被告之犯罪所得，惟被告既已賠償被害人2萬元，實際賠
    付金額已超過其犯罪所得，若仍諭知沒收或追徵其犯罪所得
    ，對於被告將有過苛之情形，爰依刑法第38條之2第2項規定
    ，就此各部分均不予宣告沒收或追徵價額，併此敘明。
據上論斷，應依刑事訴訟法第369條第1項前段、第364條、第299
條第1項前段，判決如主文。
本案經檢察官葉怡材提起公訴，被告上訴後，由檢察官王亞樵到
庭執行職務。
中　　華　　民　　國　　111 　年　　7 　　月　　7 　　日
                  刑事第十五庭  審判長法  官  陳芃宇
                                      法  官  曹馨方
                                      法  官  陳勇松
以上正本證明與原本無異。
不得上訴。
                                      書記官  邱紹銓
中　　華　　民　　國　　111 　年　　7 　　月　　8 　　日
附錄：本案論罪科刑法條全文              
中華民國刑法第320條
意圖為自己或第三人不法之所有，而竊取他人之動產者，為竊盜
罪，處5年以下有期徒刑、拘役或50萬元以下罰金。
意圖為自己或第三人不法之利益，而竊佔他人之不動產者，依前
項之規定處斷。
前二項之未遂犯罰之。

中華民國刑法第339條
（普通詐欺罪）
意圖為自己或第三人不法之所有，以詐術使人將本人或第三人之
物交付者，處5年以下有期徒刑、拘役或科或併科50萬元以下罰
金。
以前項方法得財產上不法之利益或使第三人得之者，亦同。
前二項之未遂犯罰之。

附表：
編號  商品名稱 售價（新臺幣：元） 1 棉花共和國-M黑超涼快乾背心 209元 2 媚比琳超激細抗暈眼線液抗手震版（黑） 350元 3 鋯石垂墜針式耳環愛心 259元 4 三角C圈耳環 59元 5 Hangten極度包覆運動內衣黑L 369元 6 鋯石垂墜針式耳環圓形 279元 7 蘭韻紙纖化粧棉180片裝1入 49元 8 鋯石垂墜針式耳環方形 259元 9 薇佳微晶3D全能洗顏霜 399元 10 鋯石珍珠垂墜S勾耳環三角 229元 11 鋯石珍珠垂墜S勾耳環愛心 229元